【裁判字號】    97,簡,666
【裁判日期】    971225
【裁判案由】    牌照稅
【裁判全文】
臺北高等行政法院判決
                                       97年度簡字第666號
原      告  甲○○
被      告  臺北縣政府稅捐稽徵處
代  表  人  乙○○（處長）
上列當事人間因牌照稅事件，原告不服臺北縣政府中華民國97年
8 月21日北府訴決字第0970355665號訴願決定，提起行政訴訟。
本院判決如下：
    主  文
原告之訴駁回。
訴訟費用由原告負擔。
    事  實
一、事實概要：
    緣原告所有2B-1132 號自用小客車，汽缸總排氣量1990立方
    公分，因未繳納民國（下同）92、95年使用牌照稅新臺幣（
    下同）各11,230元，於95年11月6 日使用公共道路為桃園縣
    政府稅捐稽徵處（97年1 月16日更名為桃園縣政府地方稅務
    局）查獲（違規單號：桃稅牌002407），且查其於違規入案
    日95年11月24日前仍有欠稅，有「桃園縣政府稅捐稽徵處舉
    發違反使用牌照稅法相關規定通知單」附卷可稽，是原告所
    有系爭車輛逾期未完稅而使用公共道路之違章事實明確，被
    告爰依使用牌照稅法第28條第1 項規定，按92年、95年使用
    牌照稅應納稅額各裁處1 倍罰鍰總計2 萬2 千4 百元（計至
    百元止）在案。原告不服，申請復查，未獲變更，提起訴願
    遭決定駁回，遂提起本件行政訴訟。
二、兩造聲明：
    (一)原告聲明求為判決：1.訴願決定及原處分均撤銷。報廢後
                          97年牌照稅退回原告。
                        2.訴訟費用由被告負擔。
    (二)被告聲明求為判決：1.駁回原告之訴。
                        2.訴訟費用由原告負擔。
三、兩造之爭點：
    (一)原告主張之理由：
      1.原告2B-1132 ，西元1989年故障車停放私設巷道、騎樓
        下未使用，被告依牌照稅法第21條「查緝程序」後段處
        分原告，但同法第22條規定派員突擊檢查「程序上」必
        須核發檢查證「以資證明」，可見法律必須對相對之第
        三人或車輛當事人在場使用該車，而非放置之故障車。
      2.訴願決定未針對原告所提第22條釋疑，儘依內部作業辦
        法未抵觸母法。
    (二)被告主張之理由：
      1.按「使用公共水陸道路之交通工具…所有人或使用人應
        …繳納使用牌照稅。」、「使用牌照稅於每年4 月1 日
        起1 個月內一次徵收。…主管稽徵機關於開徵使用牌照
        稅前，應填發使用牌照稅繳款書送達交通工具所有人或
        使用人，並將各類交通工具應納之稅額及徵稅起訖日期
        分別公告之。」、「使用牌照稅徵收期滿後，應由主管
        稽徵機關會同警察機關派員組織檢查隊，舉行車輛總檢
        查，並得由主管稽徵機關或警憲隨時突擊檢查。」、「
        檢查人員執行職務時，應佩帶臂章。主管稽徵機關人員
        ，應由各主管稽徵機關核發檢查證，以資證明。」、「
        逾期未完稅之交通工具，在滯納期滿後使用公共水陸道
        路經查獲者，除責令補稅外，處以應納稅額1 倍之罰鍰
        。」、「五、會議結論：(一)逾期未完稅車輛在滯納期滿
        後被查獲停放於公共道路或監理機關辦理車輛檢驗時發
        現之車輛欠稅，均可依使用牌照稅法第28條規定處罰。
        」，分別為使用牌照稅法第3 條第1 項、第10條、第21
        條、第22條、第28條第1 項所明定及財政部88年12月15
        日台財稅第0880450983號函所明釋。
      2.次按「送達，不能依前2 條規定為之者，得將文書寄存
        送達地之地方自治或警察機關，並作送達通知書兩份，
        一份黏貼於應受送達人住居所事務所營業所或其就業處
        所門首，另一份交由鄰居轉交或置於該送達處所信箱或
        其他適當位置，以為送達。」、「前項情形，由郵政機
        關為送達者，得將文書寄存於送達地之郵政機關。」行
        政程序法第74條第1 項、第2 項定有明文，是依行政程
        序法第74條第1 項、第2 項規定為送達者，無論應受送
        達人實際上於何時受領文書，均以寄存之日期視為收受
        送達之日期，而發生送達效力，先予敘明。
      3.本案原告所有2B-1132 號自用小客車92年、95年使用牌
        照稅應納稅額各1 萬1,230 元，其繳款書2 份之限繳期
        限經被告改訂為95年8 月1 日至95年8 月31日，並以原
        告戶籍地址「臺北市○○區○○街49巷5 號2 樓」為本
        案應送達處所，委由郵政公司以掛號方式送達，嗣於95
        年7 月12日經臺北中山郵局郵務人員以寄存送達之方式
        送達在案，此有系爭繳款書送達證書影本及戶政連線戶
        籍資料附卷可稽，揆諸前揭行政程序法第74條第1 項及
        第2 項之規定，系爭車輛92年、95年使用牌照稅繳款書
        業已合法送達無誤；按本案系爭車輛92年、95年使用牌
        照稅繳款書被告既已合法送達，則原告逾期未完稅在滯
        納期滿後，於95年11月6 日在桃園市○○○路及東國街
        交叉口停車為桃園縣政府稅捐稽徵處查獲通報，有「桃
        園縣政府稅捐稽徵處舉發違反使用牌照稅法相關規定通
        知單（違規單號：桃稅牌002407）」，及該稅捐處所拍
        攝之2 幀照片在卷足憑，違章事實明確，被告依使用牌
        照稅法第28條第1 項規定，按92年、95年使用牌照稅應
        納稅額各裁處1 倍罰鍰，揆諸前揭法令規定，於法並無
        不合，應予維持。惟查原告繳納92年、95年使用牌照稅
        所經加徵之滯納金，應有使用牌照稅法第28條第1 項後
        段免加徵滯納金規定之適用，應於本案確定後，另案辦
        理退抵。
      4.至於原告主張95年11月6 日未接獲任何稽徵機關或憲警
        檢查，系爭裁罰處分之作成，違反使用牌照稅法第21、
        22條規定乙節，按本案原告之違章行為，係由桃園縣政
        府稅捐稽徵處派員實施突擊檢查時所查獲，該項突擊檢
        查之實施，其法律依據，乃係使用牌照稅法第21條後段
        規定；再者，稽徵機關檢查人員執行車輛檢查職務時，
        雖應佩帶臂章並由各主管稽徵機關核發檢查證以資證明
        ，惟此乃係檢查人員執行職務之證明，非謂檢查人員須
        先通知遭檢查車輛之所有權人到場始得辦理檢查業務，
        此觀諸使用牌照稅法第21條、第22條及首揭財政部88年
        12月15日台財稅第0880450983號函釋規定自明；另原告
        於訴之聲明中復主張系爭車輛報廢後97年牌照稅應退還
        原告乙事，按原告此項聲明之真意乃係請求大院判決被
        告應就原告所有系爭車輛作成退還97年使用牌照稅之處
        分，性質上核屬課予義務訴訟之一種，而無論係怠為處
        分之訴，抑或係拒絕申請之訴，依據行政訴訟法第5 條
        第1 項及第2 項之規定，原告均須依法先行向該管行政
        機關提出申請，並於踐行訴願程序後，始得提起行政訴
        訟，惟查本案原告就系爭車輛97年牌照稅不僅未向被告
        提出退稅申請，且經查調系爭車輛車籍異動歷史查詢檔
        資料（詳見本案卷第67頁），原告迄今亦尚未向監理機
        關辦理報廢登記，是原告上揭2 項主張，顯於使用牌照
        稅法令及行政訴訟法相關規定有所誤解，均不足採，併
        予敘明。
      5.綜上所陳，原告之訴應認為無理由，謹檢附本處原卷乙
        宗請依行政訴訟法第195 條第1 項後段之規定駁回原告
        之訴，俾維稅政。
    理  由
一、按「使用公共水陸道路之交通工具…所有人或使用人應…繳
    納使用牌照稅。」、「使用牌照稅於每年4 月1 日起1 個月
    內一次徵收。…主管稽徵機關於開徵使用牌照稅前，應填發
    使用牌照稅繳款書送達交通工具所有人或使用人，並將各類
    交通工具應納之稅額及徵稅起訖日期分別公告之。」、「使
    用牌照稅徵收期滿後，應由主管稽徵機關會同警察機關派員
    組織檢查隊，舉行車輛總檢查，並得由主管稽徵機關或警憲
    隨時突擊檢查。」、「檢查人員執行職務時，應佩帶臂章。
    主管稽徵機關人員，應由各主管稽徵機關核發檢查證，以資
    證明。」、「逾期未完稅之交通工具，在滯納期滿後使用公
    共水陸道路經查獲者，除責令補稅外，處以應納稅額1 倍之
    罰鍰。」使用牌照稅法第3 條第1 項、第10條、第21條、第
    22條、第28條第1 項分別定有明文。另「五、會議結論：(一)
    逾期未完稅車輛在滯納期滿後被查獲停放於公共道路或監理
    機關辦理車輛檢驗時發現之車輛欠稅，均可依使用牌照稅法
    第28條規定處罰。」復為財政部88年12月15日台財稅第0880
    450983號函釋在案，核與上開使用牌照稅法規定無違，應予
    適用。
二、本件原告所有2B-1132 號自用小客車，汽缸總排氣量1990立
    方公分，因未繳納92、95年使用牌照稅各11,230元，嗣於95
    年11月6 日使用公共道路為桃園縣政府稅捐稽徵處（97年1
    月16日更名為桃園縣政府地方稅務局）查獲( 違規單號：桃
    稅牌002407) ，且查其於違規入案日95年11月24日前仍有欠
    稅，有「桃園縣政府稅捐稽徵處舉發違反使用牌照稅法相關
    規定通知單」附卷可稽，是原告所有系爭車輛逾期未完稅而
    使用公共道路之違章事實明確，被告爰依使用牌照稅法第28
    條第1 項規定，按92年、95年使用牌照稅應納稅額各裁處1
    倍罰鍰總計2 萬2 千4 百元（計至百元止）在案。原告不服
    ，申請復查，未獲變更，提起訴願遭決定駁回，遂提起本件
    行政訴訟。兩造分別為前揭事實欄之陳述，核兩造主要爭執
    點厥為：系爭處分是否合法？本院判斷如下。
三、按「送達，不能依前2 條規定為之者，得將文書寄存送達地
    之地方自治或警察機關，並作送達通知書兩份，一份黏貼於
    應受送達人住居所事務所營業所或其就業處所門首，另一份
    交由鄰居轉交或置於該送達處所信箱或其他適當位置，以為
    送達。」、「前項情形，由郵政機關為送達者，得將文書寄
    存於送達地之郵政機關。」行政程序法第74條第1 項、第2
    項分別定有明文，而郵政機關為寄存送達時，即視為受達人
    已經收受送達，易言之，依法寄存送達者，無論應受送達人
    實際上於何時受領文書，均以寄存之日期視為收受送達之日
    期，而發生送達效力，合先敘明。
四、查本件原告所有2B-1132 號自用小客車92年、95年使用牌照
    稅應納稅額各11,230元，其繳款書2 份之限繳期限經被告改
    訂為95年8 月1 日至95年8 月31日，並以原告戶籍地址「臺
    北市○○區○○街49巷5 號2 樓」為本案應送達處所，委由
    郵政公司以掛號方式送達，嗣於95年7 月12日經臺北中山郵
    局郵務人員以寄存送達之方式送達在案，此有系爭繳款書送
    達證書影本及戶政連線戶籍資料附卷可稽（見原處分卷第16
    頁、17頁），核揆諸前揭行政程序法第74條第1 項及第2 項
    之規定，系爭車輛92年、95年使用牌照稅繳款書業已合法送
    達原告，至臻明確。
五、次查系爭車輛92年、95年使用牌照稅繳款書被告既已合法送
    達，而原告逾期未完稅，亦為原告所不爭執。而其上開牌照
    稅滯納期滿後，於95年11月6 日將系爭車輛停放在桃園市○
    ○○路及東國街交叉口，此有桃園縣政府稅捐稽徵處查獲通
    報，有「桃園縣政府稅捐稽徵處舉發違反使用牌照稅法相關
    規定通知單（違規單號：桃稅牌002407）」，及該稅捐處所
    拍攝之2 幀照片在卷可憑（見原處分卷第8 、9 、18、19頁
    ），原告違規事證明確，被告依使用牌照稅法第28條第1 項
    規定，按92年、95年使用牌照稅應納稅額各裁處1 倍罰鍰，
    核無不合。
六、原告主張其所有2B-1132 自用小客車（西元1989年）故障車
    停放私設巷道、騎樓下未使用，被告依牌照稅法第21條「查
    緝程序」後段處分原告，但同法第22條規定派員突擊檢查「
    程序上」必須核發檢查證「以資證明」，可見法律必須對相
    對之第三人或車輛當事人在場使用該車，而非放置之故障車
    云云。惟按本件原告之違規行為，係由桃園縣政府稅捐稽徵
    處派員實施突擊檢查時所查獲，該項突擊檢查之實施，係依
    首揭使用牌照稅法第21條後段規定為依據；又稽徵機關檢查
    人員執行車輛檢查職務時，雖應佩帶臂章並由各主管稽徵機
    關核發檢查證以資證明，惟此乃係檢查人員執行職務之證明
    ，非謂檢查人員須先通知遭檢查車輛之所有權人到場始得辦
    理檢查業務，此觀諸使用牌照稅法第21條、第22條及首揭財
    政部88年12月15日台財稅第0880450983號函釋規定自明。至
    於逾期未完稅之交通工具，在滯納期滿後使用公共水陸道路
    經查獲者，均構成違規事實，不因其係故障停放與否，原告
    此項主張，洵屬誤解。
七、末按「人民因中央或地方機關對其依法申請之案件，於法令
    所定期間內應作為而不作為，認為其權利或法律上利益受損
    害者，經依訴願程序後，得向高等行政法院提起請求該機關
    應為行政處分或應為特定內容之行政處分之訴訟。」、「人
    民因中央或地方機關對其依法申請之案件，予以駁回，認為
    其權利或法律上利益受損害者，經依訴願程序後，得向高等
    行政法院提起請求該機關應為行政處分或應為特定內容之行
    政處分之訴訟。」、「原告之訴，有下列各款情形之一者，
    行政法院應以裁定駁回之：..十、起訴不合程式或不備其他
    要件者。」行政訴訟法第5 條第1 項、第2 項、第107 條第
    1 項第10款分別定有明文。查原告請求被告退回系爭車輛報
    廢後97年牌照稅乙節。未經原告依法先行向該管行政機關提
    出申請，核其此部分之訴，顯不合法，應予駁回。
八、綜合上述，本件原告起訴論旨，均不足採。原告系爭自用小
    客車逾期未完稅，而在滯納期滿後使用公共水陸道路經查獲
    ，被告依牌照稅法第28條第1 項規定，裁處應納稅額1 倍之
    罰鍰，並無違誤，訴願決定予以維持，亦無不合。原告徒執
    前詞，訴請撤銷，為無理由，應予駁回。另原告請求被告退
    回97年牌照稅乙節，因原告未先行向被告提出申請，起訴程
    序不合，為不合法，亦應裁定駁回；惟為期卷證完整，用保
    訴訟卷證不因兩造再尋救濟時有所割離，且對當事人之權益
    亦無影響，爰以較為嚴謹之判決程序一併為之，併此敘明。
九、據上論結，本件原告之訴為一部分無理由，一部分不合法，
    爰依行政訴訟法第236 條、第233 條第1 項、第98條第1 項
    前段、104 條、民事訴訟法第95條、第78條，判決如主文。
中    華    民    國    97    年   12    月     25    日
               臺北高等行政法院第七庭法  官   闕  銘  富
上為正本係照原本作成。
本件以訴訟事件所涉及之法律見解具有原則性者為限，始得於本
判決送達後20日內向本院提出上訴狀並表明上訴理由，如已於本
判決宣示後送達前提起上訴者，應於判決送達後20日內補具上訴
理由（均按他造人數附繕本），且經最高行政法院許可後方得上
訴。
中    華    民    國    97    年   12    月     30   日
                                     書記官   孫  筱  晴


司法院資訊處製作；財團法人民間司法改革基金會備份。
